臺灣嘉義地方法院刑事判決　　　　　　　　　　　　九十三年度交簡上字第六八號
　　上　訴　人　甲○○○
　　即　被　告
　　輔　佐　人　乙○○
右上訴人因過失傷害案件，不服本院嘉義簡易庭九十三年度嘉交簡字第四○九號中華
民國九十三年九月二十一日第一審簡易判決（聲請簡易判決處刑案號：臺灣嘉義地方
法院檢察署九十三年度調偵字第二五一號），提起上訴，本院管轄之第二審合議庭判
決如左：
    主  文
上訴駁回。
    事  實
一、甲○○○於民國九十三年六月七日下午六時十五分許，駕駛車牌號碼ＣＳ—五四
    八七號自用小客車（下稱甲車），沿嘉義市○區○○路五一三巷巷道，由南往北
    方向行駛，途經該巷道與小雅路無號誌交岔路口處，左轉彎時，本應注意車輛行
    至無號誌之交岔路口，支線道車應暫停讓幹線道車先行，而當時天候晴、日間自
    然光線、柏油路面、路面乾燥、無缺陷、無障礙物、視距良好，並無不能注意之
    情事，竟疏未注意，貿然左轉彎，適有丙○○騎乘車牌號碼ＭＢＶ—五六０號重
    型機車（下稱乙車），沿小雅路，由西往東方向駛至，亦未注意車前狀況及未減
    速慢行，致閃避不及，甲車之前保險桿因而擦撞乙車之右後車身，丙○○因而往
    左前方滑行至對向巷道，擦撞停放在篤行新村前方乙部車牌號碼ＲＫ－五九七三
    號自用小客車之左後保險桿處始停下，人車倒地，受有頭部外傷併腦震盪、多處
    挫傷及尾骨損傷等傷害，甲○○○則在肇事後犯罪未被發覺前，主動向到場處
    理車禍有偵查權之嘉義市警察局交通隊警員侯嘉彰自首並接受裁判。
二、案經丙○○訴由嘉義市警察局第二分局報告臺灣嘉義地方法院檢察署檢察官偵查
    後聲請簡易判決處刑。
    理  由
一、訊據被告甲○○○固坦承於右揭時、地駕駛甲車與告訴人丙○○所騎乘之乙車發
    生擦撞之事實，惟矢口否認有何過失傷害之犯行，辯稱：伊開到嘉義市○區○○
    路五一三巷的巷口時，有先在停止線前暫停，看清前方均無來車後，始左轉彎至
    小雅路，但行至接近小雅路分向限制線時，突見告訴人丙○○騎乘乙車快速駛來
  ，伊雖立即停車，但因告訴人車速過快，仍撞上甲車，故本件車禍，伊並無過失
    等語。經查：
(一)被告於上揭時、地駕駛甲車，於嘉義市○區○○路五一三巷與小雅路無號誌之交
    岔路口，在小雅路由西往東方向車道接近分向限制線處與告訴人所騎乘之乙車發
    生碰撞，告訴人因此往左前方滑行至對向巷道，擦撞停放在篤行新村前方乙部車
    牌號碼ＲＫ－五九七三號自用小客車之左後保險桿處始停下，因此受有頭部外傷
    併腦震盪、多處挫傷及尾骨損傷等傷害之事實，業據被告自承不諱，核與告訴
    人指訴情節相符，並有證人楊紹安之證言可參。此外，復有道路交通事故調查報
    告表暨現場圖一份、現場照片九幀、被告自繪之現場圖 (經告訴人確認無誤)及
    財團法人嘉義基督教醫院、天主教聖馬爾定醫院出具之診斷證明書各一紙在卷可
    稽（詳警卷第六、七頁）。
(二)按車輛行至無號誌而無交通警察指揮之交岔路口，支線道車應暫停讓幹線道車先
    行，道路交通安全規則第一○二條第一項第二款前段定有明文，被告領有適當駕
    駛執照，駕車自應注意上述道路交通安全規定。查被告係駕駛甲車，沿嘉義市○
    區○○路五一三巷巷道，由南往北方向行駛，行經該巷道與小雅路無號誌交岔路
    口處，欲左轉彎時，適有告訴人騎乘乙車，沿小雅路，由西往東方向駛至上開交
    岔路口等情，業據被告及告訴人供述在卷，而小雅路五一三號巷道路寬僅六點二
    公尺，小雅路寬度達九點四公尺，且本件肇事交岔路口，被告行車方向路口劃有
    「停止線」之標線，有上開道路交通事故現場圖及現場照片二幀附卷可佐，足徵
    告訴人行駛之小雅路係幹線道，被告所行駛之小雅路五一三巷係支線道。又本件
    甲、乙二車係在小雅路由西往東方向車道靠近分向限制線處發生碰撞，且係甲車
    之前保險桿與乙車之右後車身發生擦撞乙節，分經被告與告訴人自陳在卷，並有
    車損照片二幀附卷足憑，顯見乙車幾行進至交岔路口處時，甲車始左轉彎進入小
    雅路，且係於行進狀態中與乙車發生擦撞乙情甚明。而依附卷之交通事故調查報
    告表及照片所示，本件肇事當時天候晴、日間自然光線、柏油路面、路面乾燥、
    無缺陷、無障礙物、視距良好，是天候及路況皆良好，並無不能注意之情事，被
    告雖供承其曾在巷口之停止線等待，並提出自繪之現場圖及現場照片，以事故地
    點之小雅路係一彎道，且由小雅路五一三巷駛出至小雅路上時，駕駛人左前方之
    視野會遭路邊之花木遮住等語置辯，惟倘被告自巷道駛出時，因小雅路並非筆直
    ，路口復有障礙物阻礙其視線，則被告當應更加謹慎、緩慢自巷道駛出，於確定
    小雅路上無左右來車，始可通行，而非僅因車輛事先已暫停於視線遭受阻礙之停
    止線前，即謂其已盡觀察幹線道有無左右來車之義務，而將該風險轉嫁至行駛於
    幹線道上有路權之用路人負擔。詎被告竟疏未注意，自巷道駛出時，未讓左側即
    直行於幹線道之乙車先行，即貿然左轉，終致肇事，其駕駛行為顯有過失。而告
    訴人於警詢時已陳述，其沿小雅路由西往東方向行駛至該路五一三巷口時，已見
    到被告之車在巷口臨停，當其駛近時，被告之車輛又駛出以致二車發生撞擊等語
    ，則告訴人前既已見到被告車輛停等於巷口，竟未注意車前狀況，且於行至無號
    誌之交叉路口又未減速慢行，致與被告發生碰撞，其亦與有過失，惟此仍無解於
    被告過失罪責之成立。而本件事故經送臺灣省嘉雲區車輛行車事故鑑定委員會鑑
    定，鑑定結果亦認被告為肇事主因，告訴人駕駛重機車，行經無號誌交岔路口，
    未充份注意車前狀況與未減速慢行，為肇事次因，此有該委員會九十三年十二月
    二十七日嘉鑑字第○九三五八一五二五Ｃ號函所附嘉鑑字第九三一二六三號鑑定
    意見書在卷可按，惟被告之過失行為應係行經無號誌交岔路口，支線道車未暫停
    讓幹線道車先行，鑑定意見認被告之過失行為係行經無號誌交岔路口，左轉彎車
    未暫停讓直行車先行，尚有未洽，本院應予補充。又告訴人確因本件車禍受有上
    開傷害，已如前述，則被告之過失行為與告訴人所受傷害間，顯有相當因果關係
    。綜上，本件事證明確，被告過失傷害犯行應堪認定。
二、核被告所為，係犯刑法第二百八十四條第一項前段之過失傷害罪。被告在肇事後
    犯罪未被發覺前，主動向到場處理車禍有偵查權之嘉義市警察局交通隊警員侯嘉
    彰自首並接受裁判等情，有現場處理調查表一紙附卷可稽，其對於未發覺之犯罪
    自首而接受裁判，應依刑法第六十二條前段規定，減輕其刑。原審審酌被告前無
    犯罪紀錄、於本件車禍之過失程度、告訴人因此所受傷勢及肇事迄今被告尚未與
    告訴人達成民事上和解等各項情狀，依刑事訴訟法第四百四十九條第一項前段、
    第三項、第四百五十四條第二項，刑法第二百八十四條第一項前段、第六十二條
    前段、第四十一條第一項前段，罰金罰鍰提高標準條例第一條前段、第二條判處
    拘役五十日，如易科罰金，以三百元折算一日，經核認事用法均無不合，量刑亦
    稱允當，被告上訴意旨猶執前詞，否認己有過失，為無理由，應予駁回。
據上論斷，應依刑事訴訟法第四百五十五條之一第一項、第三項、第三百六十八條，
判決如主文。
本案經檢察官周靜妮到庭執行職務。
中      華      民      國      九十四    年      一    月    二十五    日
                                  臺灣嘉義地方法院刑事第六庭
                                    審判長法  官  林信旭
                                          法  官  蔡憲德
                                          法  官  蘇姵文
右正本證明與原本無異。
本件不得上訴。
中      華      民      國      九十四    年      一    月    二十五    日
                                          書記官  林金福
